【裁判字號】    89,訴,1128
【裁判日期】    890926
【裁判案由】    偽造文書
【裁判全文】
臺灣高雄地方法院刑事判決                        八十九年度訴字第一一二八號
    公  訴  人  臺灣高雄地方法院檢察署檢察官
    被      告  丙○○
右列被告因偽造文書案件，經檢察官提起公訴（八十九年度偵字第三七九六號），本
院判決如左：
    主  文
丙○○無罪。
    理  由
一、公訴意旨略以：被告丙○○於民國八十八年三月間，利用為告訴人乙○○辦理行
    動電話門號之機會，取得乙○○之身分證影本，竟未經乙○○之同意，私自挪用
    身分證影本，並盜刻乙○○之印章，以乙○○為「基地台通信廣場」負責人名義
    ，向高雄市政府建設局申請營利事業設立登記，致高雄市政府建設局不察而核發
    營利事業登記證（高市建二商字第六七八四七○四九），足以生損害於乙○○。
    嗣「基地台通信廣場」因積欠營業稅未繳，乙○○始知上情。因認被告所為係犯
    刑法第二百十六條、第二百十條之行使偽造私文書罪嫌等語。
二、公訴人認被告丙○○右揭犯罪，係以右開事實業據丙○○坦承不諱，核與告訴人
    乙○○指訴情節相符，並有高雄市政府建設局函附高雄市政府營利事業統一發證
    設立登記書二份、乙○○之身分證影本一份及被告所簽立之切結書一份在卷可按
    等情，以為論據。訊據被告丙○○雖於本院八十九年九月十九日審判期日時要求
    保持沈默，不願陳述及辯解，然被告丙○○於先前本院審理調查時堅詞否認有何
    上開行使偽造私文書之犯行，辯稱：當時是乙○○合夥經基地台通信廣場，因伊
    有信用不好的紀錄，所以由乙○○擔任負責人，在檢察官偵訊時僅是承認切結書
    上所有的稅捐我都要負責，因為欠了很多稅，但事後確實沒有付，而公司在經營
    之時，有請領發票使用，而請領發票需要負責人親自帶身分證及印章去請領，可
    見乙○○有要與我共同經營公司等語。
三、按犯罪事實應依證據認定之，無證據不得推定其犯罪事實；又不能證明被告犯罪
    ，應諭知無罪之判決。刑事訴訟法第一百五十四條及第三百零一條分別定有明文
    。次按，告訴人之告訴，係以使被告受刑事訴追為目的，是其陳述是否與事實相
    符，仍應調查其他證據以資審認，最高法院五十二年台上字第一三００號著有判
    例可供查考。再按，被告之自白，不得作為有罪判決之唯一證據，仍應調查其他
    必要之證據，以察其是否與事實相符，刑事訴訟法第一百五十六條第二項亦著有
    明文在案。
四、經查：
（一）被告所實際經營之基地台通信廣場，應係於八十七年三月份設立登記，而設立
      之初登記之負責人即為乙○○，此有高雄市政府營利事業登記證一紙及高雄市
      政府建設局營利事業統一發證設立登記申請書一紙在卷可稽，則公訴意旨所述
      被告丙○○於民國八十八年三月間，利用為告訴人乙○○辦理行動電話門號之
      機會，取得乙○○之其身分證影本，竟未經乙○○之同意，私自挪用身分證影
      本，並盜刻乙○○之印章，以乙○○為「基地台通信廣場」負責人名義，向高
      雄市政府建設局申請營利事業設立登記，致高雄市政府建設局不察而核發營利
      事業登記證（高市建二商字第六七八四七○四九），其中之日期應係誤植，合
      先敘明。
（二）告訴人乙○○雖於檢察官偵查時指訴被告丙○○涉犯上開犯罪，復於本院在審
      理本案依法傳訊到院作證時亦具結證述前開被告所涉犯之犯罪事實（見本院八
      十九年六月十三日訊問筆錄），惟於八十九年八月八日與被告丙○○當庭對質
      時，卻改稱：確實曾與丙○○合夥經營基地台通信廣場，但當時不是很願意，
      因為我剛專科畢業，但是被告向我保證會繳納所有稅金，所以我才願意以我名
      義登記，後來我會告被告，是因為被告不繳稅金等語（見本院八十九年八月八
      日訊問筆錄），證人乙○○前後之供述已有差異，究竟何者為真，自應調查其
      他證據審認之。
（三）查基地台通信廣場於八十七年三月五日即設立，而乙○○曾因稅捐問題，於八
      十八年七月三十日至高雄市稅捐稽徵處自承逃漏稅捐屬屬，願依法受罰；復於
      八十八年九月二十日具狀向高雄市稅捐稽處陳明，因於八十七年四月三十日已
      無繼續經營基地台通信廣場之意並退出合夥，申請復查基地台通信廣場納稅義
      人為何人；而依乙○○該復查申請狀所載，乙○○係與八十七年二月二十八日
      與陳啟超及被告丙○○共同投資開設基地台通信廣場，行號負責人為乙○○，
      此有高雄市稅捐稽徵處八十九年六月七日八九高市稽法字第三九八八二號函及
      隨該函附送由乙○○出具之承諾書及復查申請書各一份在卷可稽，證人乙○○
      於庭訊時亦不否認曾書立上開承諾書及委託他人代筆而由其親筆簽名開立上述
      申請復查狀（見本院八十九年九月十九日審判筆錄）；又經本院依職權向高雄
      市稅捐稽徵處左營分處查詢之結果，納稅義務人於設立登記後請領統一發票時
      ，須由該轄區經辦人員「查對負責人國民身分證或其他有關證明文件申請書記
      載內容是否相符」，惟實務上特殊情形亦可出具委託書委由他人代辦，而基地
      台通信廣場申請統一發票手續，係由乙○○於八十七年四月八日出具委託書予
      上大會計師事務所員工甲○○，委託甲○○前往辦理，此有高雄市稅捐稽徵處
      左營分處八十九年八月十八日高市稽左工字第二四七八二號函及隨函附送之高
      雄市稅捐稽徵處新開業營業人訪問卡、委託書、房屋租賃契約書、高雄市政府
      營利事業統一發證設立登記申請書、高雄市政府營利事業登記案件聯合作業審
      核表、高雄市稅捐稽徵處營利事業設立變更通報單及高雄市稅捐稽徵處左營分
      處營利事業設立登記查簽表各一份在卷可稽，依前開高雄市稅捐稽徵處左營分
      處函覆之內容觀之，請領統一發票既需由負責經辦人員查對負責人之相關資料
      ，方得請領，而基地台通信廣場事後亦有請領得統一發票使用，足徵當時稅捐
      機關應有詳予查核基地台通信廣場之負責人應確為申請人乙○○後，始發予統
      一發票予基地台通信廣場使用，況證人乙○○亦坦承上揭委託書係由其親筆簽
      名書立（見本院八十九年九月十九日審判筆錄）無訛；綜上所述，應可認定於
      八十七年三月份基地台通信廣場設立之初，乙○○應有與被告丙○○合夥經營
      之意，並同意出任負責人一職，乙○○既同意出任負責人，則被告在其同意之
      下以其名義向主管機關申請登記，自無任何偽造之可言；縱事後乙○○不欲繼
      續參與經營基地台通信廣場而退出合夥，負責人應予變更，然尚難認被告於基
      地台通信廣場設立登記之初以乙○○為負責人登記有何不法情事存在。公訴人
      所舉之證據尚無法證明被告犯罪。此外，復查無其他積極證據足認被告有公訴
      人所指之犯行存在，不能證明被告犯罪，依法應為無罪之諭知。
五、至證人乙○○於本院八十九年六月十三日開庭審理時，在明知於基地台通信廣場
    設立之初，其願出任負責人，竟仍具結為不實之證述所涉偽證罪部分，宜由檢察
    官另為適法之處理，併此敘明。
據上論斷，應依刑事訴訟法第三百零一條第一項，判決如主文。
本案經檢察官呂建昌到庭執行職務。
中    華    民    國    八十九    年      九      月      二十六      日
    臺灣高雄地方法院刑事第六庭
                                      法  官    李怡諄
右正本證明與原本無異。
如不服本判決，應於判決送達後十日內，向本院提出上訴狀。
                                       書記官    陳福記
中    華    民    國      八十九      年      九      月      二十六   日


司法院資訊處製作；財團法人民間司法改革基金會備份。
